臺灣板橋地方法院民事判決　　　　　　　 100年度婚字第68號
原　　　告　何翠微
被　　　告　林壽山
上列當事人間請求離婚事件，本院於中華民國100 年1 月11日言
詞辯論終結，判決如下：
    主    文
准原告與被告離婚。
訴訟費用由被告負擔。
    事實及理由
一、原告主張：兩造於民國67年9 月16日結婚，育有子女三人，
    均已成年，婚後被告經營皮鞋工廠，惟因被告有賭博惡習及
    外遇，致工廠虧損，房子均遭變賣，被告非但有25年未提供
    家庭生活費，甚且經常毆打原告，對原告拳打腳踢，還曾拿
    取菜刀恐嚇威脅原告給予金錢、毀損家中物品、製造噪音擾
    亂家裡及鄰居安寧、將原告衣服剪破、以三字經辱罵原告，
    其後被告離家在外，兩造處於分居狀態，雙方分居迄今至少
    已有15年，分居期間彼此鮮少聯絡，亦無提供生活費用。被
    告對原告所為已達不堪同居之虐待，且兩造婚姻已生破綻而
    難以維持。為此依據民法第1052條第1 項第3 款及第2 項規
    定的事由請求離婚，只要其中之一有理由，即請求選擇加以
    判決離婚。並聲明：請准原告與被告離婚。
二、被告方面：被告平時居住於嘉義縣新港鄉大潭村大潭38號母
    親之住處，惟被告每年至少回兩造住處10次，兩造並無分居
    。被告有給付原告家庭生活費用，被告每回返家時總會拿現
    金給予原告，有時大約新台幣（以下同）4 、5 萬元，有時
    則幾千元。被告並無對原告家暴，雖曾於99年10月罵過原告
    髒話一次，但從沒有毆打過原告。至於毀損家中電視，並非
    故意，被告返家時，兩造子女看到被告都不打招呼，被告因
    此生氣而拍打桌子，不料遙控器飛出去撞到電視。原告指稱
    被告拿取菜刀對之威脅，乃子虛烏有，所謂被告對原告拳打
    腳踢、製造噪音擾亂家人及鄰居、賭博、外遇云云，亦是原
    告為求離婚編出來的理由。被告不同意離婚。並聲明：請求
    駁回原告之訴。
三、本院當庭協議簡化整理兩造本件事實上及法律上之爭點如下
    ：
(一)兩造所不爭執之事項：
１、兩造於67年9月16日結婚，現婚姻關係存續中。
２、兩造婚後育有三名子女，均已成年。
(二)兩造所爭執之事項：
１、原告主張遭受被告不堪同居之虐待；被告否認。
２、原告主張被告25年來未曾提供家庭生活費用，而兩造分居迄
    今至少亦有15年，彼此鮮少聯絡，兩造婚姻已生破綻而有難
    以維持婚姻之重大事由；被告否認。
四、兩造於67年9 月16日結婚，育有三名子女，均已成年，現婚
    姻關係存續中，有原告提出之戶籍謄本2 件為證。又原告主
    張之前揭事實，亦據證人即兩造之女林心瑀本院審理中證稱
    ：「（妳爸爸媽媽有無住在一起？）沒有，從我國小畢業時
    ，就沒有住在一起，至今15年了，是爸爸沒有回家。」「（
    分居期間兩造互動情形如何？爸爸有沒有提供生活費？有沒
    有探視小孩？）基本上都沒有連絡，一年大概回來一次，都
    沒有提供生活費，也很少來看小孩，一年不到一次。」「（
    有看過爸爸打媽媽？）有，從小就看過很多次，爸爸會用腳
    踢媽媽，還會打肚子，然後毀損東西，還會罵媽媽三字經，
    會製造噪音擾亂安寧，在國小的時候，有一天晚上我睡在爸
    爸媽媽的中間，爸爸拿菜刀要割媽媽的手腕，我被驚嚇到哭
    了。」「（爸爸會賭博嗎？）爸爸會賭博，房子有被賭掉，
    小時候還有人到家裡討債。」「（爸爸有外遇？）有鄰居看
    過爸爸帶女人到家裡來，那時候家裡沒有人。」等語。並有
    原告提出之錄影（含錄音）光碟及譯文、本院99年度家護字
    第1807號民事通常保護令影本各1 件為證。觀諸前開民事通
    常保護令及錄影（含錄音）光碟內容，被告於99年10月19日
    晚間11時20分許，返回兩造住處向原告索取金錢不遂，竟將
    家中所有燈光打開，將電視音量開很大聲，及砸毀電視，兩
    造之女林心瑀報警處理，被告猶當著警察面前大聲斥責辱罵
    林心瑀難堪之穢語：「×你娘老×歪，養養這些，讀大學，
    讀你娘×歪啦讀大學，讀三小，×你娘×歪，養養這些」「
    侮辱你娘×歪，×你娘老×歪」「這雜種孩子生的」「×你
    娘×歪，養這些，養這些沒效啦」等。被告在警察面前態度
    尚如此惡劣、言語鄙俗卑劣，其在私下時可想而知。被告前
    揭否認之情，顯係卸責之詞，尚難採信。是本院綜上事證，
    自堪信原告主張之事實為真正。
五、按夫妻之一方受他方不堪同居之虐待者，他方得向法院請求
    離婚，民法第1052條第1 項第3 款定有明文。而所謂「不堪
    同居之虐待」，係指予以身體上或精神上不可忍受之痛苦，
    致不堪繼續同居者而言，蓋夫妻結合，應立於兩性平等之地
    位，維持其人性之尊嚴，是若受他方虐待已逾越夫妻通常所
    能忍受之程度，而有侵害人格尊嚴與人身安全者，即不得謂
    非受不堪同居之虐待。經查，兩造結婚多年，並育有三名子
    女，被告基於夫妻情誼，自當本於互信互諒之態度，與原告
    共同經營和諧的婚姻生活，相互扶持、彼此尊重，此乃婚姻
    之目的。詎被告於兩造婚姻關係存續中，非但長年未提供家
    庭生活費用，又動輒毆打原告，對原告拳打腳踢、拿取菜刀
    恐嚇威脅、毀損家中物品、製造噪音擾亂安寧、辱罵三字經
    ，致兩造分居迄今已有15年，自足令原告身體上及精神上均
    遭受到莫大的痛苦，實已逾越夫妻間通常所能忍受的程度，
    已足構成「不堪同居之虐待」之情事，揆諸前揭法條及說明
    ，原告訴請離婚，於法有據，應予准許。至原告另依據民法
    第1052條第2 項離婚事由訴請離婚部分，即無再為論究之必
    要，附此敘明。
六、訴訟費用負擔之依據：民事訴訟法第78條。
中    華    民    國    100   年    1     月    25    日
                    家事庭  法  官  毛崑山
以上正本證明與原本無異。
如對本判決不服，應於判決送達後20日內向本院提出上訴狀。
中    華    民    國    100   年    1     月    25    日
                            書記官  許力方